【裁判字號】    98,消債抗,7
【裁判日期】    980109
【裁判案由】    聲請更生程序
【裁判全文】
臺灣高雄地方法院民事裁定             98年度消債抗字第7號
抗  告  人  甲○○
                        樓
上列抗告人依消費者債務清理條例聲請更生事件，對於中華民國
97年12月22日本院97年度消債更字第1594號第一審所為裁定提起
抗告，本院管轄之第二審合議庭裁定如下：
    主  文
抗告及保全處分之聲請均駁回。
抗告程序費用新臺幣壹仟元由抗告人負擔。
    理  由
一、抗告及保全處分聲請意旨略以：(一)抗告人前未曾依「中華民
    國銀行公會會員辦理消費金融案件無擔保債務協商機制」進
    行債務協商，乃於消費者債務清理條例施行後向最大債權金
    融機構即聯邦商業銀行股份有限公司（下稱聯邦銀行）請求
    前置協商，因兩造對於協商還款金額無共識，聯邦銀行遂於
    民國（下同）97年8 月12日寄發前置協商不成立通知書予抗
    告人，抗告人遂依法提出更生聲請事件；(二)抗告人所負債務
    計新臺幣（下同）1,658,969 元，以每月薪資所得約3 萬餘
    元，扣除每月必要生活費用及扶養母親、子女所需支出費用
    共計約34,802元後，實已無力償債，原審裁定未審酌抗告人
    生活已陷窘況而裁定駁回更生聲請，實有違誤，爰依法提起
    抗告，並聲明原裁定廢棄；裁定債務人准予開始更生程
    序等語；(三)另抗告人現每月薪資需負擔個人生活、業務之必
    要開支及扶養費用，若薪資遭法院強制執行扣薪三分之一，
    勢必無法維持聲請人家庭之基本生活，與憲法所保障之生存
    權與財產權相違，爰依消費者債務清理條例第19條之規定聲
    請為保全處分，並聲明停止本院97年度司執字第34140 號
    強制執行事件；債權人不得對抗告人行使債權、催收、假
    扣押、起訴或為與起訴有同一效力之行為等語。
二、按「為使負債務之消費者得依本條例所定程序清理其債務，
    以調整其與債權人及其他利害關係人之權利義務關係，保障
    債權人之公平受償，謀求消費者經濟生活之更生及社會經濟
    之健全發展，特制定本條例」；「債務人不能清償債務或有
    不能清償之虞者，得依本條例所定更生或清算程序，清理其
    債務」；「聲請更生或清算不合程式或不備其他要件者，法
    院應以裁定駁回之。但其情形可以補正者，法院應定期間先
    命補正。」；「債務人對於金融機構因消費借貸、自用住宅
    借款、信用卡或現金卡契約而負債務，在聲請更生或清算前
    ，應提出債權人清冊，以書面向最大債權金融機構請求協商
    債務清償方案，並表明共同協商之意旨」；消費者債務清理
    條例第1 條、第3 條、第8 條、第151 條第1 項分別定有明
    文。
三、經查：
  (一)抗告人與最大債權銀行未能成立前置協商之原因係抗告人於
    前置協商申請書中填寫每月可償還零元，雖抗告人稱係因不
    諳法律文字且收入扣除必要支出後無剩餘而如實填具，並無
    拒絕還款之意，債權銀行藉此退件並為不利抗告人之註記，
    實屬阻礙其還債意圖等語，然觀以該前置協商申請書第十點
    「建議債務清償方案（不可空白）：每月可還款金額＄＿＿
    元」之記載，並無深奧艱澀難懂之用語，且依聯邦銀行於97
    年12月3 日陳報原審稱「聲請人甲○○申請前置協商時即表
    明無法負擔任何還款金額，請求核發前置協商不成立證明書
    ，以利其聲請辦理更生程序」等詞（見原審卷第132 頁），
    堪認抗告人僅形式進行前置協商並無與債權銀行積極尋求合
    理償債計畫之心理準備，抗告人所稱前詞應係卸詞，並不足
    採。
  (二)抗告意旨另稱除原審裁定所認其每月膳食費、交通費、維修
    費及扶養費共支出12,567元外，應再加上房貸支出5,246 元
    、公司借款償還5,000 元、手機費用1,05 1元、健保及勞保
    費用1,634 元，總計每月應支出25,498元，然抗告人97年度
    平均月收入33,000元，扣除25 ,498 元後，僅剩7,502 元，
    已不足繳納協商最優惠條件之分180 期，零利率，每月還款
    9,216 元之條件而確有進行更生程序之必要：抗告人所稱
    每月繳納房貸5,246 元，係抗告人母親余鄭惠吟為借款人之
    債務，抗告人並非債務人，且無具體事證敘明其有為余鄭惠
    吟清償上揭房貸之義務存在，以抗告人目前負債狀況，亦難
    認抗告人有代為清償之餘力與必要；另抗告人每月需繳納
    之手機費用1,051 元及勞、健保費用1,634 元，因前者並非
    生活必要費用，後者則已納入必要生活費統計範圍，亦均係
    原審裁定所採內政部公布之高雄市97年度每人每月食衣住行
    最低生活費10,991元之列；總計以抗告人每月平均收入33
    ,000 元 ，扣除每月必要生活費12,567元及公司欠款償還5,
    000 元，仍可支配15,433元，並非抗告人於前置協商所主張
    可還款之０元，原審裁定以抗告人並無不能清償債務或不能
    償債之虞之情事駁回其更生聲請，並無違誤。抗告意旨指摘
    原裁定不當，求予廢棄另為裁定，為無理由，應予駁回。抗
    告人另聲請之保全處分，因本件抗告駁回而失所附麗，應併
    予駁回，爰裁定如主文第一項。
四、程序費用負擔之裁判依據：本件抗告為無理由，依消費者債
    務清理條例第15條準用民事訴訟法第95條、第78條，裁定如
    主文第二項所示。
中    華    民    國    98    年    1     月    9     日
                  民事鳳山分庭審判長法    官  楊富強
                                    法    官  譚德周
                                    法    官  楊智守
以上正本證明與原本無異。
本裁定不得再抗告。
中    華    民    國    98    年    1     月    9     日
                                    書 記 官  洪育祺


司法院資訊處製作；財團法人民間司法改革基金會備份。
